臺灣基隆地方法院民事判決　　　　　　　 93年度訴字第328號
　　原　　　告　基隆市射擊協會
　　法定代理人　丁○
　　原　　　告　基隆市體育會射擊委員會
　　法定代理人　丙○○
　　共　　　同
　　訴訟代理人　南雪貞律師
　　複　代理人　乙○○
　　被　　　告　甲○○
上列當事人間請求損害賠償事件，經本院刑事庭移送前來，本院
於民國94年2 月23日言詞辯論終結，並判決如下：
    主      文
被告應給付原告新臺幣壹佰柒拾萬玖仟元，及自民國九十三年
四月九日起至清償日止，按年息百分之五計算之利息。
訴訟費用由被告負擔。
    事實及理由
一、查原告基隆市射擊協會乃依法完成設立登記之社團法人，此
    有原告提出之基隆市政府人民團體立案證書在卷可按，依民
    法第26條、民事訴訟法第40條第1 項之規定，有當事人能力
    ；次查原告基隆市體育會射擊委員會雖非法人之團體，然參
    諸原告提出之基隆市體育會聘書，該射擊委員會顯有代表人
    之設，是依民事訴訟法第40條第3 項規定，自亦有當事人能
    力。再按訴狀送達後，原告不得將原訴變更或追加他訴，但
    擴張或減縮應受判決事項之聲明者，不在此限，民事訴訟法
    第255 條第1 項第3 款定有明文；茲原告原係起訴主張被告
    應給付原告新臺幣（下同）1,953,000 元及其遲延利息，嗣
    於本院審理時，則變更其請求金額為1,739,000 元及其遲延
    利息（本院民國94年2 月23日言詞辯論筆錄），核屬應受判
    決事項聲明之減縮，於法並無不合，應先敘明。
二、原告起訴主張：
  (一)緣原告基隆市射擊協會及原告基隆市體育會射擊委員會雖係
    各別獨立，然為求節省經費，自成立迄今，均係共同聘僱總
    幹事以綜理各項相同或不同之會務，彼此間之會員共通，其
    經費來源及會務支出等財務帳目亦概係共同計列，合先說明
    。
  (二)緣被告係自85年10月間起，即受聘於原告，為原告擔任總幹
    事乙職以綜理各項事務。乃被告嗣竟趁此之便，並利用原告
    會員江榮振、胡泰安、陳義和為原告介紹新會員入會之機會
    ，將新入會會員本應向原告繳交之部分入會費及購買槍枝費
    用，以推廣費之名義私吞入己，金額總計2,129,000 元，扣
    除被告私吞後再代原告給付與介紹人即原告會員江榮振之30
    0,000 元、胡泰安之50,000元及陳義和之30,000元推廣費用
    （介紹費用），被告趁其職務之便所侵占之項款共計為1,73
    9,000 元。茲被告之前揭所為，雖業經本院刑事合議庭以93
    年度訴字第87號判處有期徒刑二年在案，然原告仍受有如前
    所述之財產上損害，為此，乃依民法第184 條第1 項之規定
    提起本件訴訟，並聲明：
  1.被告應給付原告1,739,000 元及自起訴狀繕本送達之翌日即
    93年4 月9 日起至清償日止，按年息5%計算之遲延利息。
  2.訴訟費用由被告負擔。
三、被告僅承認曾以推廣費名義拿取上開金額中之1,088,000 元
    之事實，並抗辯略稱：伊之所為業已徵得原告同意等語，而
    求為駁回原告之訴。
四、原告起訴主張被告應賠償其於任職總幹事期間，以私列推廣
    費名義方式所侵吞之項款即1,739,000 元及其遲延利息，乃
    為被告所否認。惟被告於任職原告總幹事期間，確曾以推廣
    費為名目，自新入會會員向原告繳交之各筆入會費及購買槍
    枝費用中，拿取其中之1,088,000 元之事實，則為兩造所不
    爭。準此，本件所應審究者闕為：被告於任職原告總幹事期
    間，以推廣費為名目而拿取之金額（以下簡稱為「推廣費」
    ），究係原告所主張之1,739,000 元？抑係被告所抗辯之1,
    088,000 元？其次，被告究竟有無拿取或領取推廣費之合法
    權源？換言之，原告曾否同意其總幹事即被告可藉前述方式
    自行拿取或領取推廣費？經查：
    被告係自85年10月間起受聘於原告，為原告擔任總幹事乙職
    以綜理各項事務；乃被告嗣竟利用其擔任總幹事之機會，假
    原告前理事長羅律煌之名義，偽造「基隆市射擊協會推廣獎
    勵辦法」，並自87年1 月31日起，至90年11月30日止，多次
    利用上開偽造之獎勵辦法及原告會員江榮振、胡泰安、陳義
    和為原告介紹新會員入會之機會，將各該新入會會員（詳如
    附表所示）本應向原告繳交之部分入會費及購買槍枝費用（
    均詳如附表所示），以推廣費之名義私吞入己，金額總計2,
    129,000 元，再將上述不實之事項，登載於其業務上作成之
    支出證明單，足以生損害於原告；嗣因原告會員江榮振、胡
    泰安、陳義和分別向被告追索渠等介紹上述新會員入會所應
    得之介紹費，被告始代原告分別交付江榮振300,000 元、胡
    泰安50,000元、陳義和30,000元等事實，業據證人羅律煌、
    高郡山、江榮振、陳義和於檢察官偵查及本院刑事合議庭審
    理時及證人胡泰安於本院刑事合議庭審理時證述明確，且有
    檢察官偵查卷附之87年1 月1 日基隆市射擊協會推廣獎勵辦
    法、推廣費支付清冊、被告製作打字版推廣費用明細表、被
    告手寫入會費槍枝實收表槍枝收入明細表、現金帳冊二本、
    現金收入傳票、支出證明單等件可證。又被告未經原告同意
    而以上述方式所私自拿取推廣費之所為及其額外領取交通補
    助費735,000 元之行為，業經本院合議庭以93年度訴字第87
    號判處有期徒刑二年；嗣臺灣高等法院審理結果雖認為被告
    額外領取交通補助費之行為，尚不能證明已經構成刑事犯罪
    ，然關於被告未經原告同意而以上述方式所私自拿取推廣費
    （2,129,000 元）之所為，仍屬事證明確，是臺灣高等法院
    乃以93年度上訴字第2013號改判被告有期徒刑八月在案。此
    均據本院職權核閱臺灣高等法院93年度上訴字第2013號刑事
    卷宗（包括本院93年度訴字第87號刑事卷宗、臺灣基隆地方
    法院檢察署91年度偵緝字第304 號偵查卷宗；以上均為影本
    ）暨上開刑事判決無訛。綜上，自堪信原告主張被告於任職
    總幹事期間，多次利用其綜理各項會務之機會，未得原告同
    意，擅自拿取或領取推廣費用而連續侵吞原告會款，金額總
    計為1,739,000 元（2,129,000-300,000-50,000-30,000=1,
    739,000)等情節為真實；至被告抗辯指係經原告同意始拿取
    推廣費1,088,000 元等語，因被告未曾舉證以實其說，本院
    自難憑信。
五、按因故意或過失，不法侵害他人之權利者，負損害賠償責任
    ；又損害賠償，除法律另有規定或契約另有訂定外，應以填
    補債權人所受損害及所失利益為限，民法第184 條第1 項、
    第216 條第1 項分別定有明文。茲原告既因被告於任職原告
    總幹事期間，多次利用其綜理各項會務之機會，未得原告同
    意，擅自拿取或領取推廣費用而連續侵吞原告會款，致原告
    受有1,739,000 元之財產上損失，則原告所受之損害與被告
    之侵權行為間，自有相當因果關係存在；職故，被告就原告
    所受之上開損害自應負賠償責任。從而，原告依侵權行為之
    法律關係，請求被告給付1,739,000 元及其遲延利息，為有
    理由，應予准許。
六、本件事證已臻明確，兩造其餘主張陳述及所提出之證據，本
    院自毋庸再予審酌，併此說明。
據上論結，本件原告之訴為有理由，依民事訴訟法第78條，判決
如主文。
中　　華　　民　　國　　94　　年　　3 　　月　　9 　　日
                  民事庭法  官  王慧惠
以上正本係照原本作成。
對於本件判決如有不服，應於收受送達後二十日內向本院提出上
訴書狀，敘述上訴之理由，上訴於臺灣高等法院，並按他造當事
人之人數附具繕本。
中　　華　　民　　國　　94　　年　　3 　　月　　9 　　日
                        書記官  周俊群
【附表】
┌──┬───────┬────────┬────────┐
│編號│被告侵占之金額│新入會會員之姓名│介     紹     人│
│    │（新臺幣）    │（即：向原告繳交│（介紹左列人員入│
│    │              │左列項款之人）  │會之原告會員）  │
├──┼───────┼────────┼────────┤
│  │110,000元     │陳義寅          │江榮振          │
├──┼───────┼────────┤                │
│  │119,000元     │賴明峰          │                │
├──┼───────┼────────┤                │
│  │164,000元     │邱國基          │                │
├──┼───────┼────────┤                │
│  │89,000元      │周慈雲          │                │
├──┼───────┼────────┤                │
│  │104,000元     │李立新          │                │
├──┼───────┼────────┤                │
│  │119,000元     │巫立平          │                │
├──┼───────┼────────┤                │
│  │114,000元     │劉進富          │                │
├──┼───────┼────────┤                │
│  │314,000元     │劉永順          │                │
├──┼───────┼────────┤                │
│  │185,000元     │鄭其正          │                │
├──┼───────┼────────┤                │
│  │269,000元     │賴禮部          │                │
├──┼───────┼────────┼────────┤
│  │30,000元      │吳文生          │胡泰安          │
├──┼───────┼────────┤                │
│  │80,000元      │曾萬華          │                │
├──┼───────┼────────┤                │
│  │30,000元      │陳勝標          │                │
├──┼───────┼────────┤                │
│  │30,000元      │陳武城          │                │
├──┼───────┼────────┤                │
│  │30,000元      │陳金輝          │                │
├──┼───────┼────────┤                │
│  │30,000元      │潘仁吉          │                │
├──┼───────┼────────┤                │
│  │30,000元      │施肇榮          │                │
├──┼───────┼────────┤                │
│  │6,000元       │陳呈祥          │                │
├──┼───────┼────────┤                │
│  │6,000元       │黃國維          │                │
├──┼───────┼────────┼────────┤
│  │110,000元     │薛偉仁          │陳義和          │
├──┼───────┼────────┤                │
│  │110,000元     │鄒優斌          │                │
├──┼───────┼────────┤                │
│  │50,000元      │鍾盛鵬          │                │
│    │              │                │                │
├──┴───────┴────────┴────────┤
│以上金額總計為2,129,000元                               │
└────────────────────────────┘
